臺北高等行政法院判決　　　　　　　　　　　　　　　九十三年度訴字第八二二號
　　　　　　　　　　　　　　　.
　　原　　　告　甲○○
　　訴訟代理人　丙○○
　　被　　　告　桃園縣政府
　　代　表　人　乙○○縣長）.
　　訴訟代理人　丁○○
右當事人間因建築法事件，原告不服內政部中華民國九十三年一月七日台內訴字第○
九二○○○八五五○號訴願決定，提起行政訴訟，本院判決如左：
　　主  文
訴願決定撤銷。
訴訟費用由被告負擔。
　　事  實
一、事實概要：原告於桃園縣桃園市○○路三六三號經營「哈網e族」資訊休閒服務
    業，被告所屬工務局以其未維護建築物合法使用，且避難逃生安全設備被堵塞，
    已違反行為時（下同）建築法第七十三條及第七十七條第一項規定，被告乃依據
    同法第九十條、第九十一條第一項規定，於民國九十二年七月三十一日以桃縣工
    使字第０九二Ｅ００三三一四號處分書，處原告罰鍰新台幣（下同）十八萬元，
    原告不服，提起訴願，訴願決定機關內政部以提起訴願逾法定期間為由，而為訴
    願不受理之決定，原告仍不服，遂提起行政訴訟。
二、兩造聲明：
　　(一)原告聲明：
      1.訴願決定及原處分均撤銷。
      2.訴訟費用由被告負擔。
　　(二)被告聲明：
      1.原告之訴駁回。
      2.訴訟費用由原告負擔。
三、兩造之爭點：
    本件原告提起訴願是否已逾法定期間？
　　(一)原告主張：
      1.原告承租桃園市○○路三六三號經營「哈網一族資訊社」，本址以前承租人
        經營PUB店，積欠罰鍰七十八萬元，被告於九十二年五月五日派聯合稽查小
        組前來稽查後，將前承租人所積欠之罰鍰罰金一併處分要求原告繳交，原告
        於收到被告九十二年七月三十一日「桃縣工使字第○九二Ｅ○○三三一四號
        」處分書後，即於九十二年八月十九日拜託桃園縣議員黃哲鍾將訴願書送至
        被告之收發處申訴，豈知被告所屬之工務局來電告知，謂原告申訴錯誤，訴
        願書應改為陳情書方為正確，原告因不諳申訴用詞、且相信被告之專業，因
        而特地趕至被告所屬之工務局，按指示更改訴願書為陳情書。
      2.被告至此對此案件之處分即無下文，原告於十月再詢問被告所屬之工務局關
        於原處分是否重新處分，被告卻要原告重送訴願書，原告因而於九十二年十
        月二十七日再次送上訴願書，而被告也以此張訴願書併答辯書送訴願審議委
        員會審議。被告以已過申訴期之訴願書答辯，審議委員會想當然爾裁定原告
        申訴失敗，被告為政府公家單位，不但不思維護縣民之權益，反而嚴重侵害
        原告申訴重開處分書之權益，致使原告現在又遭到被告催繳、並謂逾期不繳
        納，依法移送法務部行政執行署強制執行，造成原告重大的精神壓力。
      3.原告認為撤銷之理由：
        (1)被告以前手積欠罰鍰未繳，逕行加重處罰已違反行政程序法第九十四條不
          當聯結之禁止。
        (2)初次違犯，逕罰以最低罰鍰之三倍，違反初犯罰以該罰鍰最低額之行政慣
          例。
        被告因其對職務之不熟悉或為故意，原告無從了解，但因其行為導致原告喪
        失應有權益，且將造成財物重大損失，因此，原告提起本件訴訟請求，被告
        應以第一張訴願書為答辯且應撤銷原處分書重新開具並停止移送強制執行。
 　 (二)被告主張：
      1.本案原告於桃園縣桃園市○○路三六三號經營哈網e族（資訊休閒服務業）
        ，依內政部九十一年十月二十二日台內營字第○九一○○八六三四七號令修
        正「建築法第七十三條執行要點」附表二建築物使用項目舉例表為Dl類資訊
        休閒服務場所，然該建築物未辦理建築物使用用途變更。
      2.被告所屬工務局會同警察局及工商發展局於九十二年五月五日至該建築物實
        施公共安全檢查時，當場查獲現場陳列五十四台電腦，以每小時十五元代價
        供不特定人士上網連線玩遊戲，其建築物未合法使用擅自將建築物做Dl類資
        訊休間服務業，且避難逃生安全設備被堵塞，現場工作人員亦簽名坦承不諱
        ，故被告所屬工務局以其違反建築法第七十三條第二項及第七十七條第一項
        規定，依同法第九十條、第九十一條第一項課以建築物使用人罰鍰處分。
      3.依據本案建築物登記謄本證明該建築物建築完成日期為民國五十一年二月十
        五日，係屬建築法公布實施前建築完成之老舊建築物，其登記主要用途為商
        業用，惟被告所屬工務局查獲其經營資訊休閒服務業（D1類），用途類組不
        符，未維護建築物合法使用，已違反建築法相關規定。
      4.由於該建築物自民國八十六年八月二十六日起即遭被告所屬工務局查獲建築
        物違規使用多次（其間該建築物曾變更過不同名稱之營業商號名稱及使用人
        多次，惟實際經營項目均為B1類視聽歌唱），被告所屬工務局亦依建築法相
        關規定處分建築物所有權人及使用人罰鍰，並限期改善及勒令停止使用在案
        ，惟建築物使用人未對建築物做任何改善亦不聽從被告勒令停止使用命令：
        故被告所屬工務局於九十二年五月五日再度查獲該建築物未合法使用且避難
        逃生安全設備被堵塞，依建築法相關規定及被告公共安全檢查罰款標準以九
        十二年七月三十一日桃縣工使字第○九二E○○三三一四號處分書，加重處
        分建築物使用人（即原告）罰鍰處分，故被告依法處分並無不合。
      5.另查原告遭查獲違反建築法行為時，仍屬該法九十二年六月五日修正前，應
        適用修正前條文答辯，且原處分亦適用修正前條文，並以被告所屬工務局為
        被告建築主管機關，併此敘明。
      6.法令依據：
        (1)建築法第七十三條規定：建築物非經領得使用執照，不准接水、接電或申
          請營業登記及使用；非經領得變更使用執照，不得變更其使用。
        (2)同法第七十七條第一項規定：建築物所有權人、使用人應維護建築物合法
          使用與其構造及設備安全。
        (3)同法第九十條規定：違反第七十三條後段規定擅自變更使用者，處建築物
          所有權人或使用人六萬元以上三十萬元以下罰鍰，並勒令停止使用。得以
          補辦手續者，令其限期補辦手續，不停止使用或逾期不補辦者得連續處罰
          。
        (4)同法第九十一條規定：違反第七十七條第一項、第三項規定者，處建築物
          所有權人、使用人六萬元以上三十萬元以下罰鍰，並限期改善或補辦手續
          逾期仍未改善或補辦手續得連續處罰，並停止其使用。必要時並停止供水
          、供電或封閉、強制拆除。
      7.結論：
        本案建築物於九十二年五月五日被告為建築物公共安全聯合稽查時，查獲上
        開建築物經營資訊休閒服務業（D1類），為維護建築物合法使用，且避難逃
        生安全設備被堵塞，被告所屬工務局本權責，依違反建築法第七十三條及替
        七十七條第一項規定，並依同法第九十條、第九十一條第一項規定以九十二
        年七月三十一日桃縣工使字第○九二E○○三三一四號處分書處罰十萬元整
        ，並於主旨令其文到三十日內恢復原狀或補辦手續，否則依法續處之行政處
        分應無違誤。故原告起訴實無理由，請判決如被告答辯聲明，以維法紀。
　　理  由
一、按訴願人在法定期間，曾向原處分機關為不服之聲明者，或誤向非主管機關表示
    不服原處分之意思者，均應認為已有訴願之提起，此觀諸前行政法院四十二年判
    字第三號、四十二年判字第三八號、四十四年判字第四七號判例甚明。
二、本件原告於桃園縣桃園市○○路三六三號經營「哈網e族」資訊休閒服務業，被
    告所屬工務局以其未維護建築物合法使用，且避難逃生安全設備被堵塞，已違反
    行為時（下同）建築法第七十三條及第七十七條第一項規定，被告乃依據同法第
    九十條、第九十一條第一項規定，於民國九十二年七月三十一日以桃縣工使字第
    ０九二Ｅ００三三一四號處分書，處原告罰鍰，原告不服，提起訴願，案經訴願
    決定機關內政部審議，認依訴願法第十四條第一項規定：「訴願之提起，應自行
    政處分達到或公告期滿之次日起三十日內為之。」本件原告係於於九十二年八月
    四日收受上開處分書，加計在途期間三日及期間末日為休假日，應於九十二年九
    月八日前提起訴願，卻遲於九十二年十月二十八日始將訴願書遞送至被告，則原
    告提起之訴願，已逾訴願法定期間，其訴願為不合法，因而為訴願不予受理之決
    定，固非無見。
三、惟查，原告收受上開原處分書後，即於九十二年八月十九日向原處分機關即被告
    提出訴願書，表明不服原處分，請求撤銷之，此有該訴願書加蓋被告之收文日期
    章影本附卷可稽日。雖該訴願書之「訴願」二字，已更改為「陳情」二字，惟其
    與原告九十二年十月二十八日再次提出之訴願書，內容完全一致。足見原告不服
    原處分，於九十二年八月十九日即已提起訴願，不因其將書狀名稱改為「陳情」
    書，而異其效力。准此，原告於九十二年八月四日收受原處分書，嗣於九十二年
    八月十九日提起訴願，自未逾訴願之三十日法定期間。乃本件訴願決定未加詳察
    ，遽以訴願逾期為由而不予受理，自屬違誤。為維持原告訴願利益，爰將訴願決
    定予以撤銷，由原決定機關重為實體審查後，另為適法之決定。
據上論結，本件原告之訴為有理由，依行政訴訟法第九十八條第三項前段，判決如主
文。
中　　　華　　　民　　　國　　九十三　　年　　　八　　　月　　 十一 　　日
                           臺 北 高 等 行 政 法 院  第一庭
           　　　　　　　　　　　　　　　　　審判長 法　官  徐瑞晃
           　　　　　　　　　　　　　　　　　　　　 法　官  蕭惠芳
           　　　　　　　　　　　　　　　　　　　　 法　官  李得灶
右為正本係照原本作成。
如不服本判決，應於送達後二十日內向本院提出上訴狀並表明上訴理由，如於本判決
宣示後送達前提起上訴者，應於判決送達後二十日內補提上訴理由書（須按他造人數
附繕本）。
中　　　華　　　民　　　國　　九十三　　年　　　八　　　月　　 十七 　　日
            　　　　　　　　　　　　　　    　      書記官  陳清容
